【裁判字號】    90,上訴,1510
【裁判日期】    901116
【裁判案由】    殺人
【裁判全文】
臺灣高等法院高雄分院刑事判決    九十年度上訴字第一五一號
    上  訴  人  臺灣高等法院檢察署檢察官
    被      告  甲○○
    指定辯護人  陳彥勝
右上訴人因被告殺人案件，不服臺灣高雄地方法院九十年度重訴字第二六號中華民國
九十年八月二十日第一審判決（起訴案號：臺灣高雄地方法院檢察署九十年度偵字第
六０二二號），提起上訴，本院判決如左：
    主  文
上訴駁回。
    事  實
一、甲○○於民國八十九年十一月間，至高雄市○○路上之「綺緣美容護膚店」消費
    而認識在該理容院任職之女服務生彭敏珠，二人於九十年二月間同居於高雄市○
    鎮區○○街二三八號五樓之三彭敏珠之租屋處，原本感情不錯，惟日前甲○○因
    認彭敏珠與其他男客出場並帶回前開租賃同居處，損及其顏面，曾與彭敏珠發生
    爭執；嗣於九十年三月二十六日清晨四時十分許，二人在前揭處所臥房內，又因
    彭敏珠與男客出場之問題發生激烈爭吵，且漸由口角爭執演變成肢體衝突，遂引
    發甲○○不滿而萌殺意，甲○○明知以棉被用力持續摀掩口、鼻足以令人窒息死
    亡，竟仍基於殺人之犯意，猛力將彭敏珠推倒在床上，隨手以床上棉被緊壓彭敏
    珠頭部，而彭敏珠在掙扎間手指抓傷甲○○肩部，甲○○疼痛氣極，更加用盡全
    身力氣摀壓棉被下之彭敏珠口、鼻，約經過三、四分鐘，待彭敏珠停止掙扎靜止
    不動時，始鬆開雙手，致彭敏珠因口鼻受悶導致缺氧窒息死亡。甲○○見大錯鑄
    成，意欲與彭敏珠共赴黃泉，遂至廚房將瓦斯筒搬至臥房，且將瓦斯打開，惟因
    無法忍受瓦斯味，遂將瓦斯筒搬回廚房，繼而再持水果刀自割左右手腕及自刺胸
    部三刀，欲行自殺，見血流不止時，忽然生嫁禍彭敏珠之念頭，遂將該水果刀置
    於彭敏珠左手上，又因畏死，企圖爬至門外求救，然因血流過多而不支倒地。嗣
    同日下午三時四十五分許，為鄰居發現瓦斯外洩，乃報警處理，高雄市政府警察
    局前鎮分局瑞隆派出所員警據報前往處理，破門入內，方將昏迷趴臥於房內走道
    上之甲○○送醫院急救，並扣得甲○○犯罪用之彭敏珠所有棉被一件。
二、案經高雄市政府警察局前鎮分局報請臺灣高雄地方法院檢察署檢察官偵查起訴。
    理  由
一、訊據被告甲○○（下稱被告）對於右揭時地與被害人彭敏珠發生衝突，致其以棉
    被緊壓被害人彭敏珠口、鼻導致被害人氣絕死亡等事實，坦認其情，雖矢口否認
    殺人犯行，辯稱：伊以棉被悶住彭敏珠，係要彭敏珠住口，不要再大聲爭吵影響
    鄰居安寧，並非欲致彭敏珠於死，伊並無殺人犯意云云。惟查：
（一）被告以棉被緊壓被害人彭敏珠口、鼻約三、四分鐘導致被害人氣絕死亡等事實
      ，業經被告於警訊、偵查、原審及本院審理時自白屬實。而被害人彭敏珠因被
      悶死導致窒息死亡，亦經臺灣高雄地方法院檢察署檢察官督同檢驗員、法醫師
      相驗、解剖屍體無誤，製有相驗屍體證明書、驗斷書、勘驗筆錄、解剖紀錄報
      告及照片十七在卷可憑。又依上開解剖紀錄報告載明：死者身體外表檢查有缺
      氧窒息現象，解剖發現面部有嚴重發紺缺氧現象，嘴唇、眼結瞙有點狀出血現
      象、肺臟、心包膜、心臟有點狀出血現象，與死者生前被悶死導致窒息而死之
      情形相符合，據此足認被告自白與事實相符。
（二）被告雖執前詞置辯，否認有殺人之犯意，然人體口、鼻部位為要害之處，一旦
      口鼻受掩，阻斷呼吸，頃刻間造成人體腦部缺氧，窒息死亡，為一般經驗周知
      ，被告為一智慮成熟之成年人，此自亦為其所明，且被告於原審及本院審理中
      亦均供稱：伊知道那樣會悶死人等語，足認被告就此已有預見，其竟以棉被緊
      壓被害人口、鼻，於被害人掙扎之際，仍更加施力，直至被害人停止掙扎始鬆
      手，足認其殺意至堅。所辯無殺人之犯意云云，顯為事後卸責之詞，不足採信
      。此外，復有被告犯罪用之棉被一件扣案可資佐証，被告右揭殺人犯行，已臻
      明確，犯行堪以認定。
（三）至公訴人雖認為被告殺人後為造成殉情假象，遂先將屋內之瓦斯桶打開，再以
      廚房之水果刀割自己之左右手腕，見血滴得不夠多，又以該水果刀連續刺自己
      胸口三刀，繼而將該水果刀放於彭敏珠左手，企圖嫁禍於彭敏珠等情。然被告
      否認為嫁禍彭敏珠始為前開行為，辯稱：伊見鑄成大錯，意欲與彭敏珠共赴黃
      泉，遂至廚房將瓦斯筒搬至臥房，且將瓦斯打開，因無法忍受瓦斯味，遂將瓦
      斯筒搬回廚房，繼而再持水果刀自割左右手腕及自刺胸部三刀，欲行自殺，伊
      是自殺後昏迷前才生嫁禍彭敏珠之念頭，始將該水果刀置彭敏珠手上，並非自
      殺前即有嫁禍彭敏珠之心等語。經查：本件係因鄰居聞到瓦斯味報警，經警據
      報前往處理，破門入內，而將昏迷趴臥於房內走道上之被告送醫救治，而床右
      邊有血跡一直沿伸到被告趴的地方，此有高雄市政府警察局前鎮分局瑞隆派出
      所相驗案件初步調查報告表、警員李崑裕所提報告書各一紙在卷可考，可見房
      內瓦斯久未散去，且被告確實因昏迷不醒趴倒在地，苟無人查獲，孰知無死亡
      可能？其所辯稱係因自殺不成後畏罪，方生嫁禍於彭敏珠念頭，而於警詢時及
      偵查初訊中虛捏羅織犯罪過程，自屬可信，併此敘明。
二、核被告所為，係犯刑法第二百七十一條第一項之殺人罪。原審因而適用刑法第二
    百七十一條第一項之規定，並審酌被告犯罪動機，雙方原係同居關係，僅因細故
    ，以棉被悶死被害人，所生危害，犯後曾飾詞卸責，並於警訊及偵查初訊中均虛
    捏遭被害人企圖以瓦斯、水果刀加害後，氣憤之餘始失手悶死被害人不實情節，
    惟被告事後於偵查及法院審理中坦承犯行，其係因一時氣憤造成無可回覆之生命
    損害，手段尚非兇殘，且於案發後曾因悔恨犯行有自殺自殘行為等一切情狀，爰
    量處有期徒刑十二年。又斟酌被告所犯殺人罪之剝奪他人無可回復之寶貴生命之
    罪名性質，認有併宣告褫奪公權之必要，爰併宣告褫奪公權十年。扣案棉被一件
    雖係供被告犯罪所用之物，惟係被害人所有而非被告所有，業據被告供明在卷，
    爰不為沒收之諭知。經核原判決認事用法均無不合，量刑亦甚妥適，檢察官循被
    害人之母請求上訴意旨，以被告手段凶殘、刻意詆毀被害人名節，以求卸責、毫
    無悔意，量刑過輕，指摘原判決不當，為無理由，應予駁回。
據上論斷，應依刑事訴訟法第三百六十八條，判決如主文。
本案經檢察官郭振昌到庭執行職務。
中    華    民    國      九十      年      十一      月     十六   日
                              臺灣高等法院高雄分院刑事第八庭
                                  審判長法官  李春昌
                                        法官  黃憲文
                                        法官  莊飛宗
右正本證明與原本無異。
如不服本判決，應於判決送達後十日內向本院提出上訴狀，其未述理由者並應於提
出上訴狀後十日內向本院補提理由書（應附繕本)。
                                      書記官  張明賢
中    華    民    國      九十      年      十一      月     二十   日
附錄法條：
刑法第二百七十一條第一項
殺人者，處死刑、無期徒刑或十年以上有期徒刑。
                                             Ｄ


司法院資訊處製作；財團法人民間司法改革基金會備份。
